【裁判字號】    90,聲,1905
【裁判日期】    900731
【裁判案由】    聲明異議
【裁判全文】
臺灣高等法院刑事裁定                              九十年度聲字第一九五號
    聲 明 人
    即受刑人  甲○○
右聲明人因煙毒案件，對於台灣台北地方法院檢察署檢察官執行之指揮（九十年度執
緝字第三三四號），聲明異議，本院裁定如左：
    主  文
異議之聲明駁回。
    理  由
一、按受刑人入監時，應行健康檢查；有左列情形之一者，應拒絕收監：（一）心神
    喪失或現罹疾病，因執行而有喪生之虞者。（二）懷胎五月以上，或分娩未滿二
    月者。（三）患急性傳染病者。（四）衰老、殘廢，不能自理生活者。前項被拒
    絕收監者，應由檢察官斟酌情形，送交醫院、監護人或其他適當處所，監獄行刑
    法第十一條定有明文。又按受徒刑或拘役之諭知而有左列情形之一者，依檢察官
    之指揮，於其痊癒或該事故消滅前，停止執行：（一）心神喪失者。（二）懷胎
    五月以上者。（三）生產未滿二月者。（四）現罹疾病，恐因執行而不能保其生
    命者。依前條第一款及第四款情形停止執行者，檢察官得將受刑人送入醫院或其
    他適當之處所，刑事訴訟法第四百六十七條、第四百六十八條分別定有明文。
二、本件受刑人聲明異議意旨略指：受刑人因犯肅清煙毒條例案，經台灣高等法院以
    八十三年度上訴字第三五三四號判決有期徒刑九年，並經台灣台北地方法院檢察
    署檢察官指揮於台灣台北監獄執行，惟受刑人服刑中因罹患冠心病狹心症血管病
    變，經監獄長官報請法務部准於八十七年三月十二日保外就醫。醫囑須長期追蹤
    治療，有榮總各科診斷證明書、林口長庚醫院診斷證明書影本為證。依刑事訴訟
    法第四百六十七條第四款明文，現罹疾病恐因執行而不能保其生命者，依檢察官
    之指揮於其痊癒或事故消滅前停止執行。同法第四百六十條亦明定得將受刑人送
    入醫院或其他適當之處所。受刑人具有刑事訴訟法第四百六十七條所列情形之一
    者，檢察官自得依該條指揮執行，並依同法第四百六十八條將受刑人送入醫院或
    其他適當處所。倘受刑人入監時適合監獄行刑法第十一條各項拒絕收監，雖與前
    揭法條各項停止原因不符，自可依監獄行刑法第十一條第二項規定由法院斟酌情
    形送交醫院或交監護人或其他適當處所，均有明文規定，不致發生爭議。受刑人
    既病況未癒，且須經常住院治療，檢察官本應函文詳查或派法警至醫院各科據實
    了解受刑人病情，尊重專業大夫之建議及警語。保外就醫本應就被保人之病情是
    否完全痊癒，或是否確實有行醫療之事實為暫緩返監之依據，然檢方動輒以行使
    強制力之處置，就保外就醫之名和程序，更顯徒流於形式，和悖乎法理，檢察官
    之指揮執行不當云云。
三、經查抗告人雖曾於八十七年三月十二日因罹患心冠狀動脈疾病，經台灣桃園地方
    法院檢察署檢察官核准保外醫治，惟因受刑人未依規定限制住院治療，違反法務
    部審核各監獄保外醫治受刑人限制住院治療及不予限制住院治療要點之規定，因
    而經檢察官撤銷保外醫治通知返監執行，惟受刑人並未遵令返監執行，經檢察官
    傳拘無著而於九十年三月十三日依法通緝，直至九十年三月二十三日始到案執行
    ，上情經本院調閱台灣台北地方法院檢察署九十年度執緝字第三三四號執行卷宗
    可稽。受刑人雖主張其因罹患冠心病狹心症血管病變，醫生囑付須長期追蹤治療
    等語，並提出榮總各科診斷證明書、林口長庚醫院診斷證明書影本為證。然查依
    上開診斷證明書記載，受刑人係罹患冠心症，高血壓，嚴重失眠，憂鬱症而於八
    十九年十月二十九日入榮民總醫院治療，而於同年十一月三日出院，改為門診追
    蹤。另於九十年一月三十日入院治療，而於同年三月三日出院，仍續行門診追蹤
    治療。依其病情，係退化性腰椎病變合併脊椎狹窄及右側第五腰椎神經變，冠心
    症經繞道手術後及高血壓、高血脂症，只需做門診追蹤治療即可，尚可由監獄移
    送病監或醫院，並無現罹疾病，恐因執行而不能保其生命之情形。既不符合上開
    現罹疾病，因執行而有喪生之虞者或因衰老、殘廢，不能自理生活等被拒絕收監
    者，而應由檢察官斟酌情形，將受刑人送交醫院、監護人或其他適當處所之要件
    。亦與上開刑事訴訟法第四百六十七條、第四百六十八條必需停止執行，而將受
    刑人送入醫院或他適當之處所之規定不符。從而本件檢察官以受刑人前經撤銷保
    外醫治通知返監執行，惟並未遵令返監執行，經傳拘無著而依法通緝到案執行，
    其指揮執行之程序並無不當，受刑人就執行之程序聲明異議，其異議無理由，應
    予駁回。
據上論結，應依刑事訴訟法第四百八十六條，裁定如主文。
中    華    民    國     九十年      七        月       三十一     日
                          臺灣高等法院刑事第十七庭
                              審判長法  官  陳  正  雄
                                    法  官  許  宗  和
                                    法  官  許  錦  印
右正本證明與原本無異。
如不服本裁定應於收受送達後五日內向本院提出抗告書狀。
                                    書記官  黃  德  煌
中    華    民    國     九十     年      八        月        一        日


司法院資訊處製作；財團法人民間司法改革基金會備份。
